【裁判字號】    97,消債更,147
【裁判日期】    980313
【裁判案由】    聲請更生程序
【裁判全文】
臺灣苗栗地方法院民事裁定           97年度消債更字第147號
聲請人即
債 務 人  甲○○
                    號5樓之1.
代 理 人  陳盈壽律師
上列當事人因消費者債務清理事件聲請更生，本院裁定如下：
    主  文
聲請人即債務人甲○○自中華民國九十八年三月十三日上午十一
時起開始更生程序。
命司法事務官進行本件更生程序。
    理  由
一、按本條例所稱消費者，指五年內未從事營業活動或從事小規
    模營業活動之自然人；消費者債務清理條例第2 條第1 項定
    有明文。次按債務人不能清償債務或有不能清償之虞，且無
    擔保或無優先權之債務總額未逾新臺幣1,200 萬元者，於法
    院裁定開始清算程序或宣告破產前，得向法院聲請更生；債
    務人與金融機構協商成立者，不得聲請更生或清算。但因不
    可歸責於己之事由，致履行顯有重大困難者，不在此限。前
    項規定，於消費者債務清理條例施行前，債務人依金融主管
    機關協調成立之中華民國銀行公會會員，辦理消費金融案件
    無擔保債務協商機制與金融機構成立之協商準用之；同條例
    第3 條、第42條第1 項、第151 條第5 、6 項亦有明文。
二、本件聲請意旨略以：聲請人前向最大債權金融機構大眾商業
    銀行請求協商債務清償方案，並於民國95年5 月協商成立，
    每月須償還新台幣（下同）9,682 元。惟聲請人於96年失業
    ，子女田庚佑罹患單純型精神分裂症，無穩定工作，須賴聲
    請人扶養，以致增加醫療及生活費用之支出；且因聲請人與
    配偶離婚多年均無聯絡，配偶亦於95年間死亡，無法與聲請
    人共同負擔田庚佑之扶養費用，致聲請人於依協商條件還款
    約8 期後，即無力繼續清償，終致於96年2 月毀諾。聲請人
    現雖擔任補習班之司機，惟每月收入僅10,000元，尚須獨自
    負擔每月生活必要支出10,335元及子女田庚佑扶養費3,000
    元，倘按協商金額還款，聲請人將無法維持最低基本生活，
    該協商金額實已超出其負擔能力。故聲請人顯有不可歸責於
    己致履行有重大困難之事由，為此聲請更生等語。
三、依財團法人金融聯合徵信中心出具之聲請人債務清理條例前
    置協商專用債權人清冊（卷第55至58頁）所示，聲請人雖曾
    分別擔任上海灘實業有限公司、麥原實業有限公司之股東及
    董事職務，惟上開2 間公司已分別於83年8 月10日、87年10
    月27日為解散及撤銷登記，有本院依職權查詢之公司及分公
    司基本資料查詢明細（卷第132 至133 頁）附卷可證。是聲
    請人自結束上開營業活動起至提起本件更生程序日止，兩者
    相距5 年以上，符合消費者債務清理條例第2 條第1 項所定
    之要件，自得依該條例規定提起更生或清算程序，合先敘明
    。
四、經查，聲請人於本件更生聲請前，已於民國95年5 月間與金
    融機構協商成立，每月償還9,682 元，有其提出之協議書及
    無擔保債務還款計畫書附卷可參（卷第9 至11頁）。聲請人
    主張其於協商成立後，因失業致無薪資收入，且其子田庚佑
    罹患單純型精神分裂症，須長期支付龐大醫療費用，而聲請
    人與配偶已離婚，其須獨自負擔生活必要支出及扶養子女之
    費用等情，有其提出之國稅局95、96年度綜合所得稅各類所
    得資料清單、桃園療養院診斷證明書、醫院醫療費用收據、
    戶籍謄本等件（卷第21至22頁、34頁至45頁、47頁）在卷可
    稽。依聲請人95、96年度之綜合所得稅各類所得資料清單（
    卷第21至22頁）所示，其於95年度成立協商時尚有115,235
    元之薪資所得，於96年度已無任何薪資收入，足見於協商成
    立後，聲請人確有失業之情事。且聲請人之子田庚佑自96年
    2 月份起即持續至醫院精神科就診，並經診斷罹患單純型精
    神分裂症，有其提出醫院之診斷證明書及醫療收據等件（卷
    第34至45頁）可參；足證聲請人於協商成立後，因失業及須
    長期負擔其子女之扶養費及醫療費，經濟狀況明顯劣於協商
    成立當時。縱聲請人於96年10月謀得工作，每月有1 萬元之
    薪資，然其須支付生活必要開支：每月房租2,030 元、保險
    費659 元、水電費429 元、交通費1,000 元、膳食費4,500
    元、醫療費共1,156 元、瓦斯費561 元等共10,335元，亦有
    其提出之社區管理委員會收據、中央健保局保費單、自來水
    公司水費收據、電力公司電費收據、醫院門診收據等件（卷
    第23至46頁）為證；核其所列之金額，衡諸現今一般生活水
    準，尚屬合理。另倘依行政院主計處公告之96年度最低生活
    費用，台灣省平均每人每月最低生活費為9,509 元（卷第13
    4 頁），則其收入1 萬元扣除協商金額9,682 元後，僅餘31
    8 元【計算式：10,000－9,682 ＝318 】，實不足維持聲請
    人及扶養1 名子女之最低生活費用，足見其確有不能清償之
    情事。復參以大眾商業銀行提供之債務協商繳款明細（卷第
    124 頁），聲請人於95年5 月與債權銀行達成協商後，業已
    準時償還8 期之協商金額，迨於96年2 月因失業及子女罹病
    ，始不得已停止繳付，足認聲請人有還款之誠意，並非惡意
    毀諾，堪認其有不可歸責於己之事由，致履行顯有重大困難
    。此外，復查無聲請人有消費者債務清理條例第6 條第3 項
    、第8 條、第46條各款所定應駁回更生聲請之事由存在，是
    其聲請更生，核無不合，應予准許。
中    華    民    國    98    年    3     月    13    日
                  民事庭法  官 黃怡玲
以上正本係照原本作成。
本件不得抗告。
                        書記官 孫銘宏
中    華    民    國    98    年    3     月    13    日


司法院資訊處製作；財團法人民間司法改革基金會備份。
